【裁判字號】    96,交聲,1551
【裁判日期】    970325
【裁判案由】    違反道路交通管理處罰條例聲明異議
【裁判全文】
臺灣士林地方法院交通事件裁定        96年度交聲字第1551號
原處分機關  臺北市交通事件裁決所
異  議  人
即受處分人  甲○○
上列受處分人因違反道路交通管理處罰條例案件，對於臺北市交
通事件裁決所於民國96年11月21日所為之處分（原處分案號：北
市裁二字第裁22-AEV796504號）聲明異議，本院裁定如下：
    主  文
異議駁回。
    理  由
一、按汽車駕駛人，駕駛汽車拒絕接受酒精濃度測試之檢定者，
    處新臺幣（下同）6 萬元罰鍰，並當場移置保管該汽車及吊
    銷該駕駛執照。又汽車駕駛人，曾依第35條第4 項前段之規
    定吊銷駕駛執照者，3 年內不得考領駕駛執照，道路交通管
    理處罰條例第35條第4 項前段、第67條第2 項分別定有明文
    。
二、原處分意旨略以：本件異議人即受處分人甲○○於民國96年
    7 月30日晚間23時40分許，騎乘車號CSL-219 號重型機車，
    在臺北市○○○路○ 段247號前 ，經臺北市政府警察局大安
    分局新生南路派出所員警，攔停舉發「拒絕接受酒精濃度測
    試之檢定」之違規，依道路交通管理處罰條例第35條第4 項
    前段及同條例第67條第2 項（原處分書漏載）之規定，裁處
    罰鍰6 萬元並吊銷駕駛執照，3 年內禁考等語。
三、異議意旨略以：（一）大法官釋字第535 號解釋指出並無授
    權警察人員得不顧時間、地點及對象任意臨檢、取締或隨機
    檢查、盤查。伊認為當時現場員警將警車停在經其圍住之快
    車道上，並就經過現場之每一台小客車及機車進行全面性、
    隨機的攔檢，係違背了釋字第535 號解釋之意旨。（二）執
    行員警並未告知若拒絕酒測將被處罰鍰6 萬元及吊銷駕照3
    年。異議人向原處分機關表示不服舉發，經原處分機關裁決
    維持舉發結果後，異議人於法定期限內向本院交通法庭聲明
    異議云云。
四、經查：
（一）異議人即受處分人甲○○騎乘CSL-219 號重型機車，於上
      揭時地，經臺北市政府警察局大安分局新生南路派出所員
      警，攔停舉發「拒絕接受酒精濃度測試之檢定」之違規，
      有臺北市政府警察局96年7 月30日北市警交字第AEV79650
      4 號舉發違反道路交通管理事件通知單影本1 紙附卷可稽
      ，此部份事實堪以認定。
（二）異議人即受處分人甲○○雖辯稱：依據釋字第535 號解釋
      ，警察不得於任意時間、地點及對象任意臨檢、取締云云
      。惟依據司法院釋字第535 號解釋意旨作成之警察職權行
      使法，已經總統公布於92年12月1 日正式施行，故凡與警
      察職權行使相關事宜，自應以警察職權行使法之規定為員
      警行使職權之優先適用規範，依據該法第6 條第1 項第6
      款、第2 項及第3 項規定，警察於公共場所或合法進入之
      場所，得對於行經指定公共場所、路段及管制站者查證其
      身分，前項第6 款之指定，以防止犯罪，或處理重大公共
      安全或社會秩序事件而有必要者為限，其指定應由警察機
      關主管長官為之。又證人即舉發本件違規之臺北市政府警
      察局大安分局新生南路派出所警員乙○○到庭結證稱：「
      （問：當日執行何勤務？）當日執行酒測勤務，先縮減道
      路，擺設交通錐，觀察汽、機車駕駛人，先請減速（或搖
      下車窗），與之交談，聞是否有酒味，若有酒味，就請他
      們到旁邊，出示證件，並測試。」（見本院96年12月21日
      訊問筆錄）。本件證人即執勤員警乙○○對於行經忠孝東
      路4 段之汽、機車逐車攔檢，係依據警察職權行使法之合
      法行為，甚為明確，異議人認係為全面性、任意性，而被
      逐車攔檢，已違反釋字535 號解釋云云，應為對警察定點
      臨檢時之逐車攔檢法源依據有所誤會。
（三）異議人復又辯稱執勤員警未告知若拒絕酒測之處罰規定為
      何云云。惟證人即舉發本件違規之臺北市政府警察局大安
      分局新生南路派出所警員乙○○到庭結證稱，已經依照違
      反道路交通管理處罰條例的程序，當場錄影、音，告知權
      利（若異議人拒絕酒測將受何裁罰、吊照），超過15分鐘
      後，異議人仍拒絕酒測，所以開具拒絕酒測的告發單、扣
      住異議人之機車等語。又交通警員掣單舉發違反道路交通
      管理處罰條例所列之違規事實，本質上為行政處分，係公
      務員基於職務上權力，依法就特定之具體事件所為具有公
      法上效果之單方行政行為，基於公務員為公法上行為具有
      公信力之原則，該行政處分當可被推定為真正，則執勤警
      員本其維護交通秩序、安全職責所為之舉發，自應受到合
      法、正確之推定。從而，本件異議人雖以前揭情詞置辯，
      然與證人乙○○證言相悖，尚難認為可採。
五、綜上所述，異議人騎乘CSL-219 號重型機車，於上揭時地，
    經臺北市政府警察局大安分局新生南路派出所員警，攔停舉
    發「拒絕接受酒精濃度測試之檢定」之違規，原處分機關依
    道路交通管理處罰條例第35條第4 項前段及同條例第67條第
    2 項之規定，裁處罰鍰6 萬元並吊銷駕駛執照，3 年內禁考
    ，核無違誤，本件異議為無理由，應予駁回。
六、據上論斷，應依道路交通案件處理辦法第19條，裁定如主文
    。
中    華    民    國    97    年    3     月    25    日
                  交通法庭法  官  賴邦元
以上正本證明與原本無異
如不服本裁定應於送達後5日內向本院提出抗告狀
                          書記官  游育慈
中    華    民    國    97    年    3     月    25    日


司法院資訊處製作；財團法人民間司法改革基金會備份。
